# 新金融工具准则下，以房抵债应收账款减值问题求助

提问人：sjlw 时间：2019-11-30 06:30:21
A 企业 2015 年销售B 企业机床一台，交易价格 300 万元（含税），A企业 2015 年记应收账款-B企业 300 万。
由于 B 企业经营不景气，该 300 万元一直未偿还。A 企业一直按账龄分析法计提坏账准备。 2018 年末，A 企业与B 企业签定抵债协议，以 B 企业一栋未办理产权及土地使用权证的房屋（以下简称甲房屋）抵偿该机床款300 万元。
抵债协议约定，甲房屋的房产证与土地使用权证与 B 企业其他未办理权证的房产一起办理权证以后再过户给 A 企业抵债，房屋价值由实际抵债时 A企业聘请的评估机构评估价值确定，评估价值高于机床款时，收 A 企业补差价给 B 企业。办理权证的税费由 B 企业承担，过户给A 企业的税费由A 企业承担。
对于该种情况，在新金融工具准则下，A企业该应收账款的处理形成了不同意见。
一种意见，房屋抵债协议只是为应收账款的回收提供了有力的担保，可以证明该应收账款虽然违约，但信用损失风险并未显著增加，因此，可作为低风险应收账款，与其他应收账款采用相同的方法来计提信用减值准备，但由于该应收账款账龄较长，在按迁徒率计算的时候，相应计提的信用损失准备的金额会比较高。
另一种意见，房屋抵债协议签定后，A 企业取得了一项在潜在有利条件下，与其他方交换金融资产合同权利，应该确认一项衍生金融资产。由于该衍生金融资产无法单独计量，因此，宜将 300 万应收账款划分至交易性金融资产，以公允价值计量，确定公允价值时，以该房屋的市场价格与应收账款原值 300 万孰低确认。
请陈版及各位大侠指点！

回答人：chenyiwei
该项应收账款在抵债实际实施之前，由于存在担保，故应单项计提准备，不应和其他无担保应收账款一起统一计算迁徙率。如你所述，如果该担保有效，则其信用风险并未显著增加。
房屋并非金融资产，且抵债房屋的取得也有 A 企业自身的经营用途，故不应确认衍生金融资产或交易性金融资产。